【裁判字號】    98,簡上,31
【裁判日期】    980219
【裁判案由】    竊盜
【裁判全文】
臺灣高雄地方法院刑事判決              98年度簡上字第31號
    上  訴  人
    即  被  告  乙○○
上列上訴人因竊盜案件，不服本院高雄簡易庭於民國97年12月1
日以97年度審簡字第4604號所為之第一審刑事簡易判決（檢察官
聲請簡易判決處刑案號：97年度偵字第19520 號），提起上訴，
本院管轄之第二審合議庭判決如下：
    主  文
上訴駁回。
    事  實
一、乙○○於民國97年7 月8 日14時10分許，在高雄市前鎮區○
    ○○路688 號金銀島購物中心內（下稱金銀島賣場內），意
    圖為自己不法之所有，徒手竊取金銀島賣場內之愛麗根絲進
    口牛皮之男用短夾一只（價值新台幣（下同）1,680 元）得
    手後，並藏放於口袋，嗣未經結帳走出結帳口時，為賣場保
    全人員甲○○當場發現後，報警處理而查獲，始得知上情。
二、案經高雄市政府警察局前鎮分局報告臺灣高雄地方法院檢察
    署檢察官聲請簡易判決處刑。
    理  由
壹、證據能力部分：
一、按被告以外之人於審判外之陳述，雖不符前4 條之規定，而
    經當事人於審判程序同意作為證據，法院審酌該言詞陳述或
    書面陳述作成時之情況，認為適當者，亦得為證據，刑事訴
    訟法第159條之5第1 項定有明文。本案以下認定事實所引用
    之傳聞證據，業經檢察官、被告乙○○於審判中同意作為證
    據（見本院卷第20頁），而各該傳聞證據之取得亦無違法不
    當之情事，作為證據並無不適當，依上開說明，本院認本案
    以下所引用之傳聞證據均有證據能力。
貳、實體部分：
一、訊據上訴人即被告乙○○固坦承於上開時間在金銀島賣場內
    取得前揭男用短夾後置於口袋，未經結帳即走出結帳口之事
    實，惟矢口否認有何竊盜犯行，辯稱：前揭男用短夾係伊妹
    妹之友人在賣場內所交付，伊以為該短夾業已結帳，縱認該
    短夾係於伊身上查獲，然卷內並無證據證明伊有竊取之行為
    ，尚難僅因伊不知該短夾未結帳而認伊有竊盜之行為，況伊
    當日在金銀島賣場內已購物消費2859元，顯見伊並無竊盜短
    夾之必要云云（見本院卷第20、26至28、26頁）。經查：
（一）被告於上開時間，在金銀島賣場內取得設有防盜發報警示
      條碼之男用短夾，未經結帳即走出結帳口一節，業經證人
      即金銀島賣場內任職之甲○○於警詢證述綦詳（見偵卷第
      9 、10頁），復有搜索扣押筆錄、扣押物品目錄表、贓物
      認領保管單各1 份、彩色照片4 張在卷可佐（見偵卷第17
      至24頁），核與被告之自白相符，上開事實堪信為真。
（二）被告否認犯行，除以前詞置辯外，被告先於警詢辯稱：我
      買完東西，還沒走出收銀台，警報器就響起，該短夾是我
      從外面帶進去，不是賣場內的云云（見偵卷第6 、7 頁）
      ；再於偵查中辯稱：我妹的朋友「珊珊（同音）」託我買
      皮夾寄給她大陸友人，是妹妹電話告知「珊珊」會在該處
      跟我見面，「珊珊」將皮夾交給我就離開，我不知沒付錢
      ，我在警局打電話問「珊珊」才知道沒有結帳，我跟「珊
      珊」不熟，「珊珊」的聯絡電話要看簿子云云（見偵卷第
      36、37頁）；嗣於本院審理中另辯稱：該短夾是在賣場內
      由我妹的朋友「小娟（同音）」拿給我的，我不知道未結
      帳，在警局打電話給「小娟」始知悉此事，我不知「小娟
      」的全名，「小娟」現在在大陸云云，後改稱：妹妹的朋
      友是「珊珊」，「珊珊」要我拿東西給「小娟」，因為「
      珊珊」有買個皮夾要送大陸的男友云云，又改稱：該短夾
      係妹妹的朋友在賣場內給我，要我拿給妹妹，我在警局打
      電話給她，才告知沒結帳，該短夾要送給我妹云云（見本
      院卷第19、36頁）。被告上開於警、偵、審中有關其拿到
      前揭短夾之源由、交付之對象乙節，所述前後不一，是否
      可信，已然存疑？再依消費經驗而論，賣場內之物品原則
      上係未經結帳以供消費者任意選購之物，即便上開短夾係
      由第三人在金銀島賣場內交付予被告，除非被告已先行向
      該第三人查證前揭短夾屬已付款之例外情況，否則被告豈
      有逕自認定該短夾業已結帳之理，被告為心智成熟之成年
      人應深諳此理，惟被告未能提出具體事證證明其有向第三
      者查證之舉，尚難謂被告辯稱其誤認短夾已結帳云云為可
      採。再者，倘該短夾係由「珊珊」或「小娟」之人所交付
      ，且被告曾在警局以電話聯絡該人，則被告因受託轉交短
      夾而涉犯竊盜罪嫌經移送警局之際，被告豈有可能未於警
      詢中提及「珊珊」或「小娟」之人，並於電話中要求「珊
      珊」或「小娟」即刻至警局說明交付短夾予被告之始末經
      過，以洗脫自身遭受竊盜追訴之可能，蓋被告係以現行犯
      移送警、偵機關，被告大可立即於同日再以電話聯絡「珊
      珊」或「小娟」到場證明其之清白，然被告自警局解送至
      台灣高雄地方法院檢察署受檢察官偵訊時，該「珊珊」或
      「小娟」之人自始均未到場，被告亦無法提供「珊珊」或
      「小娟」之人之年籍或相關聯絡方式，足認被告無法證明
      是否確有「珊珊」或「小娟」之人，尚難認被告此部分所
      辯可採。至於被告雖辯稱當日在金銀島賣場內有消費數千
      元云云，然被告未能提出相關單據以實其說，況被告縱使
      有在金銀島賣場內付費購買其他商品，亦與被告是否有竊
      取上開短夾無關，蓋上開短夾確屬被告身上所查獲之未結
      帳商品無訛，尚難據此為有利被告之認定。
（三）綜上所述，被告所辯，顯違常情，均不足採信。從而，本
      件事證明確，被告犯行，應堪認定，應依法論科。
二、核被告乙○○所為，係犯刑法第320 條第1 項之竊盜罪。原
    審認被告罪證明確，因而依刑法第320 條第1 項、第41條第
    1 項前段，刑法施行法第1 條之1 ，並審酌被告為貪圖不法
    利益，率爾竊取他人之物，犯後猶飾詞否認犯行，並慮及所
    竊物品業由被害人領回，損害已有減輕等一切情狀，在法定
    刑內依據個案情節，量處有期徒刑2 月，並斟酌犯罪情節，
    諭知以新臺幣1 千元折算1 日之易科罰金折算標準，其認事
    用法均無不當，量刑亦稱妥適。被告仍執前詞上訴，否認犯
    罪，指摘原判決不當，為無理由，應予駁回。
據上論斷，應依刑事訴訟法第455 條之1 第1 項、第3 項、第36
8 條，判決如主文。
本案經檢察官丙○○到庭執行職務。
中    華    民    國    98    年    2     月    19    日
                  刑事第三法庭  審判長法  官  黃三友
                                      法  官  林依蓉
                                      法  官  何佩陵
以上正本證明與原本無異。
不得上訴。
中    華    民    國    98    年    2     月    19    日
                                      書記官  鍾淑美
附錄法條
中華民國刑法第320條第1項
意圖為自己或第三人不法之所有，而竊取他人之動產者，為竊盜
罪，處5 年以下有期徒刑、拘役或5 百元以下罰金。


司法院資訊處製作；財團法人民間司法改革基金會備份。
